【裁判字號】    98,審易,685
【裁判日期】    981119
【裁判案由】    違反勞動基準法
【裁判全文】
臺灣新竹地方法院刑事判決             98年度審易字第685號
公  訴  人  臺灣新竹地方法院檢察署檢察官
被      告  高嵩廣告有限公司
兼代 表 人  甲○○
上列被告等因違反勞動基準法案件，經檢察官聲請簡易判決處刑
（97年度偵字第7098號），本院新竹簡易庭認不宜依簡易判決處
刑（98年度審竹簡字第397 號），裁定由本院刑事庭改依通常程
序審理，本院判決如下：
    主    文
高嵩廣告有限公司、甲○○均無罪。
    理    由
一、聲請簡易判決處刑意旨略以：被告甲○○為設於新竹市○○
    街5 號高嵩廣告有限公司（下稱高嵩公司）之負責人，為勞
    動基準法所稱之雇主。被告甲○○明知告訴人乙○○自民國
    95 年5月22日起即受僱於高嵩公司，擔任廣告文案，從事勞
    動工作，竟於97年4 月30日上午，未經預告無故終止與告訴
    人乙○○之勞動契約，且未依勞動基準法第17條規定發給告
    訴人乙○○員工資遣費，因認被告甲○○違反勞動基準法第
    78 條 之規定而涉犯同法第17條未依規定發給員工資遣費罪
    嫌，另被告高嵩公司因其負責人被告甲○○執行業務違反勞
    動基準法第17條之規定，應依勞動基準法第81條前段規定，
    處以同法第78條之罰金。
二、按不能證明被告犯罪或其行為不罰者應諭知無罪之判決，刑
    事訴訟法第301條第1項定有明文。
三、公訴人認本案被告甲○○、高嵩公司涉犯前開罪嫌，無非係
    以被告甲○○於偵查中坦承未依法給付資遣費與告訴人乙○
    ○之供述；告訴人乙○○於偵查中之指述及行政院勞工委員
    會北區勞動檢查所97年6月12日勞北檢綜字第097019226號函
    暨所附之勞工服務中心申訴/ 陳情諮詢案件登記表、談話紀
    錄、新竹市政府勞資爭議協調會議紀錄、勞工保險被保險人
    投保資料表（明細）等在卷可參，為其主要論據。
四、經查：
    訊據被告甲○○固坦承其未依勞動基準法規定給予告訴人乙
    ○○資遣費等情不諱，惟堅決否認有前開違反勞動基準法犯
    行，辯稱：因高嵩公司曾於96年10月間承接「環太平洋公司
    」廣告文案，後來業主提供1 份參考用說明書表示告訴人乙
    ○○係抄襲他人資料，而與高嵩公司解約，使高嵩公司遭受
    損失，伊聘請告訴人乙○○係文案的工作，不可以抄襲，但
    告訴人乙○○有1、2次的違規抄襲，其中「采舍新世界」與
    「瑆鑽歌德堡」的文案文字部份，有一模一樣的地方，另97
    年4 月30日其在告訴人乙○○電腦中，發現告訴人乙○○幫
    忙寫非高嵩公司承接的案子，故其認為告訴人乙○○私下承
    接其他公司案子，才會開除告訴人乙○○云云（見97年度他
    字第1409號偵查卷第13、14頁，97年度偵字第7098號偵查卷
    第4至6、8、9頁）。惟以：
(一)按勞工退休金條例業於93年6月30日以總統華總一義字第093
    00121821號令制定公布，並自公布後1 年即94年7月1日施行
    （按同條例於96年7月4日修正公布第53條文；僅修正之第1
    項及第2項規定溯自94年7月1日生效，其餘條文未修正）；
    而勞工退休金條例第1條第2項規定：「勞工退休金事項，優
    先適用本條例。本條例未規定者，適用其他法律之規定。」
    ，同條例第12條規定：「勞工適用本條例之退休金制度者，
    適用本條例後之工作年資，於勞動契約依勞動基準法第十一
    條、第十三條但書、第十四條及第二十條或職業災害勞工保
    護法第二十三條、第二十四條規定終止時，其資遣費由雇主
    按其工作年資，每滿一年發給二分之一個月之平均工資，未
    滿一年者，以比例計給；最高以發給六個月平均工資為限，
    不適用勞動基準法第十七條之規定。依前項規定計算之資遣
    費，應於終止勞動契約後三十日內發給。」；考其立法理由
    說明：「勞動基準法規定之資遣費制度，其年資補償及失業
    期間生活保障之功能，已為勞工退休金條例及失業給付所取
    代，並予以充分保障，爰適度修正資遣費給與標準，於第一
    項明定選擇本條例之退休金制度者，其適用本條例後之工作
    年資之資遣費發放標準及資遣費總數…」等語，足見關於資
    遣費之發放標準及計算等相關事宜，除於勞工退休金條例94
    年7月1日施行以前到職或離職再受雇者，得比較新舊制而選
    擇依勞基法或勞工退休金條例規定辦理外，於勞工退休金條
    例94年7月1日施行後到職或離職再受雇者，即應優先適用勞
    工退休金條例規定辦理，殆無疑義。查本案告訴人乙○○係
    自95年5月22日起至97年4月30日止任職於高嵩公司擔任廣告
    文案一情，有告訴人乙○○所為之陳述、調解申請書以及前
    揭行政院勞工委員會北區勞動檢查所函附之勞工服務中心申
    訴/ 陳情諮詢案件登記表、談話紀錄、新竹市政府勞資爭議
    協調會議紀錄、勞工保險被保險人投保資料表（明細）等在
    卷可稽（見97年度他字第1409號偵查卷第3至5、8、12頁）
    ，此亦為檢察官公訴意旨所肯認，是以告訴人乙○○既係於
    勞工退休金條例94年7月1日施行後始任職於高嵩公司，且新
    制定之勞工退休金條例對於資遣費已有特別規定，自應優先
    適用勞工退休金條例之規定辦理，並排除勞動基準法第17條
    之適用。
(二)再按「勞工適用本條例之退休金制度者，適用本條例後之工
    作年資，於勞動契約依勞動基準法第十一條、第十三條但書
    、第十四條及第二十條或職業災害勞工保護法第二十三條、
    第二十四條規定終止時，其資遣費由雇主按其工作年資，每
    滿一年發給二分之一個月之平均工資，未滿一年者，以比例
    計給；最高以發給六個月平均工資為限，不適用勞動基準法
    第十七條之規定。依前項規定計算之資遣費，應於終止勞動
    契約後三十日內發給。選擇繼續適用勞動基準法退休金規定
    之勞工，其資遣費依同法第十七條規定發給。」、「雇主違
    反第十一條第二項、第十二條第一項、第二項或第三十九條
    規定給付標準及期限者，處新臺幣二十五萬元以下罰鍰」，
    勞工退休金條例第47條、第12條分別定有明文。是以被告甲
    ○○、高嵩公司於本案縱有未按期給付勞工資遣費予告訴人
    乙○○而違反上開規定之事實，依新制即勞工退休金條例第
    47條之規定，要僅屬於行政罰之範疇，尚無受刑事處罰之餘
    地，是其等本案行為既均屬不罰，依前揭說明，自應均為無
    罪之諭知。
據上論斷，應依刑事訴訟法第301條第1項，判決如主文。
中    華    民    國    98    年    11    月    19    日
                    刑事第九庭 法  官   劉兆菊
以上正本證明與原本無異。
如不服本判決應於收受判決後10日內向本院提出上訴書狀，並應
敘述具體理由。其未敘述上訴理由者，應於上訴期間屆滿後20日
內向本院補提理由書(均須按他造當事人之人數附繕本)「切勿逕
送上級法院」。
中    華    民    國    98    年    11    月    19    日
                                書記官  林兆嘉


司法院資訊處製作；財團法人民間司法改革基金會備份。
